臺灣新竹地方法院刑事判決　　　　　　　　　　　　　　九十年度訴緝字第三一號
　　公　訴　人　臺灣新竹地方法院檢察署檢察官
　　被　　　告　甲○○
　　選任辯護人　林榮武
右列被告因偽造文書案件，經檢察官提起公訴( 八十九年度偵字第六三九六號 )，本
院判決如左：
    主  文
甲○○收受贓物，累犯，處有期徒刑肆月，如易科罰金，以佰元折算壹日。
扣案之變造駕駛執照上「甲○○」之照片壹張，沒收。
    事  實
一、甲○○前於民國八十六年十月二十三日，因違反麻醉藥品管理條例案件，經臺灣
    桃園地方法院判處有期徒刑四月，如易科罰金，以三百元折算一日，甫於八十七
    年五月二十日執行完畢，猶未悔改，竟於八十九年十月十一日，在新竹市某不詳
    地點，與真實姓名、年籍不詳綽號為「古董」之成年男子，基於共同變造他人駕
    駛執照以便日後偽簽信用卡時提示使用之犯意聯絡，先由甲○○交付自己之照片
    予綽號「古董」之男子，續由該綽號「古董」之男子在不詳時、地將丙○○於八
    十九年四月間，遭不詳姓名、年籍之人竊取鍾女置放在新竹市○○○街住處下機
    車車箱內之中華民國交通部製發輕型機車駕駛執照換貼甲○○之照片而變造之，
    足以生損害於丙○○及監理單位管理之正確性，再於八十九年十月十六日由綽號
    「古董」之男子在新竹市某不詳地點交付上開變成完成之駕駛執照予甲○○，而
    甲○○明知該駕駛執照係來路不明贓物，仍逕予收受。嗣於八十九年十一月八日
    十五時許，為警持搜索票前往新竹市○○路六十六巷一弄三號三樓之三甲○○友
    人乙○○住處搜索乙○○涉嫌違反毒品危害防制條例案件時，當場在甲○○所攜
    帶之公事包內查獲上開變造之駕駛執照，因而查獲上情。
二、案經新竹市警察局第二分局報請臺灣新竹地方法院檢察署檢察官偵查起訴。
    理  由
一、訊據被告甲○○固供承有於右揭時地，在其所攜帶之公事包內為警查獲上開變造
    之駕駛執照之情，惟矢口否認有何收受贓物、變造駕駛執照犯行，辯稱：其係將
    其自身照片交予友人乙○○留作紀念，不知係作為變造駕駛執照使用，又上開變
    造之駕駛執照係綽號「古董」之男子乘其不知之際放入其公事包內，其並無收受
    上開駕駛執照之犯意云云。經查：
    (一)被告為警查獲其持有貼有被告相片之駕駛執照係被害人丙○○於八十九年四
        月間，遭不詳姓名、年籍之人自其停放在新竹市○○○街住處下之機車置物
        箱內所竊取乙節，業經被害人丙○○到庭指訴明確，並有丙○○所失竊經變
        造貼有被告相片之駕駛執照扣案可稽，應堪認定。
    (二)又被告就其如何取得上開變造駕駛執照之情節，初於警訊時係稱：「上開變
        造之駕駛執照係乙○○於八十九年十月十六日在自由路住處交給我，當時我
        即發現駕照上之相片已變更為我，．．．是乙○○叫我去拍照並交給他以方
        便日後變造時使用，而我的照片是八十九年十月十一日交給乙○○，當時乙○○告訴我日後若偽造信用卡時要我以變造駕照之姓名刷卡消費。」等語(
        詳偵查卷第六頁及反面 )，繼於偵訊時亦稱：「是八十九年十月間乙○○叫
        我去拍照，照片他就拿去，並把我的照片貼在丙○○之駕照上，他是說人家
        會送信用卡，要我簽上丙○○的名字，以後可以刷卡消費，但信用卡還沒有
        送過去。」等情( 詳偵查卷第二十二頁反面 )，惟於本院調查時則改稱：「
        我是留一張照片給乙○○作紀念，．．．乙○○跟我說是朋友幫他弄的，三
        、四天後，我才去乙○○那邊拿駕照。」等語( 詳本院九十年度訴字第二三
        號案卷第四十九頁 )，嗣於本院審理時翻稱：「我係留照片給乙○○作紀念
        ，我到乙○○那邊去，那張駕照已經放在我的公事包內，駕照不是乙○○交
        給我的，駕照是一個叫『古董』的人在被警察查獲當天在自由路的地方交給
        我，當時乙○○不在場。」等語，則被告就其係自乙○○或綽號「古董」之
        不詳姓名年籍男子取得上開變造駕駛執照之過程，既前後所述不一，則其所
        述其並未有收受上開變造駕駛執照之犯意云云，尚非無疑。
    (三)再證人乙○○於本院審理時既堅決否認有收受被告所交付之相片，及將上開
        變成完成之駕駛執照交予被告收執之情，是被告陳稱其係自乙○○收受上開
        變造完成之駕駛執照，要非無疑。參之被告於本院審理時亦稱：「那張駕照
        不是乙○○交給我的，駕照是一個叫『古董』的人在被警察查獲當天在自由
        路的地方交給我，當時乙○○不在場。」等語，顯已更異其於警訊時所述駕
        照係由乙○○所交付之情，而本件復查無其他積極證據足以證明乙○○有何
        變造駕駛執照犯行，即難據被告於警訊時之陳述，逕認上開變造之駕駛執照
        係由乙○○交予被告收執。
    (四)末查，被告於警訊時既已陳明：其收受上開變造駕駛執照之時間係於八十九
        年十月十六日等語綦詳，則被告嗣於八十九年十一月八日十五時許，為警持
        搜索票前往新竹市○○路六十六巷一弄三號三樓之三甲○○友人乙○○住處
        搜索乙○○涉嫌違反毒品危害防制條例案件時，當場在被告所攜帶之公事包
        內查獲上開變造之駕駛執照，則被告辯稱其不知其所攜帶之公事包內置放有
        上開駕駛執照云云，尚非無疑。參之被告於本院審理時初稱：上開駕照係「
        古董」之男子在被警察查獲當天在自由路的地方所交付等語，繼稱：其在被
        警察查獲當天，並無在自由路與「古董」碰面等語，則被告所稱上開駕駛執
        照係綽號「古董」之男子於為警查獲當日放入其公事包內云云，既與其於同
        日應訊時所述未曾於當日見到綽號「古董」之男子不符，顯有疑異。且證人
        乙○○亦證述：被告之公事包並未曾置放在新竹市○○路六十六巷一弄三號
        三樓之三處等情，足見被告既隨身攜帶其公事包，且公事包內亦裝有文件等
        辦公用品，衡之常情，被告顯無不知公事包內置有上開變造駕照之理。從而
        ，被告既於本院審理時不否認曾於警訊、偵查時陳稱其知悉變造丙○○之駕
        駛執係要作為日後偽簽信用卡時提示使用，則被告顯知悉該駕駛執照確係贓
        物，亦堪認定。是被告辯稱其不知該駕照為贓物，被告所辯顯係諉卸刑責之
        詞，不足採信。其罪證明確，犯行洵堪認定，應依法論科。
二、核被告甲○○所為，係犯刑法第二百十二條之變造特種文書罪以及第三百四十九
    條第一項之收受贓物罪。公訴人認被告本件係犯刑法第二百十條變造私文書罪，
    惟汽( 機 )車駕駛執照為駕駛汽( 機 )車之許可憑證，由駕駛人向公路監理機關
    申請登記，考驗及格後發給之，為道路交通安全規則第五十條第一項所明定，故
    駕駛執照為刑法第二百十二條所規定之特許證，顯與刑法上私文書之構成要件有
    間，是公訴意旨尚有未洽，起訴法條應予變更。被告與綽號「古董」之不詳姓名
    年籍成年男子間就上開變造駕駛執照犯行，互有犯意聯絡及行為分擔，應依刑法
    第二十八條規定論以共同正犯。被告所犯前揭二罪間，有方法、結果之牽連關係
    ，為牽連犯，應依刑法第五十五條之規定，從一重依刑法第三百四十九條第一項
    之收受贓物罪處斷。公訴人雖未論列被告觸犯上開刑法第三百四十九條第一項之
    收受贓物罪嫌，惟公訴意旨既已敘及被告於八十九年十月十六日在新竹市○○路
    六十六巷一弄三號三樓之三，收受上開變造駕駛執照，本院自應併予審酌，附此
    敘明。又被告前於八十六年十月二十三日，因違反麻醉藥品管理條例案件，經臺
    灣桃園地方法院判處有期徒刑四月，如易科罰金，以三百元折算一日，甫於八十
    七年五月二十日執行完畢，此有臺灣高等法院被告全國前案紀錄表附卷可憑，其
    受有期徒刑執行完畢後，五年內再犯本件有期徒刑以上刑之罪，為累犯，依法加
    重其刑。爰審酌被告犯罪之動機、手段，犯罪所生之損害，及犯罪後態度等一切
    情狀，量處如主文所示之刑，並諭知易科罰金之折算標準。又被告行為後，刑法
    第四十一條雖於九十年一月四日修正為「犯最重本刑為五年以下有期徒刑以下之
    刑之罪，而受六月以下有期徒刑或拘役之宣告，因身體、教育、職業、家庭之關
    係或其他正當事由，執行顯有困難者，得以一元以上三元以下折算一日，易科罰
    金。但確因不執行所宣告之刑，難收矯正之效或難以維持法秩序者，不在此限。
 」、「併合處罰之數罪，均有前項情形，其應執行之刑逾六月者，亦同。」，並
    於同年月十日公布施行，於同年月十二日生效，然被告所犯之刑法第三百四十九
    條第一項，其法定刑為三年以下有期徒刑、拘役或五百元以下罰金，是上開刑法
    第四十一條第一項之修正並不生影響，不生新舊法有利被告與否之比較，惟因法
    律既已修正如上，本院自應援引刑法第二條第一項前段之規定，適用裁判時之刑
    法第四十一條第一項前段之規定，應予補充，然此補充部分，尚無足影響本院上
    開認定，併此敘明。再扣案之變造駕駛執照上被告之照片一張，為被告所有供變
    造駕駛執照犯罪行為所用之物，並依刑法第三十八條第一項第二款之規定，宣告
    沒收。
據上論斷，應依刑事訴訟法第二百九十九條第一項前段、第三百條，刑法第二條第一
項前段、第二百十二條、第三百四十九條第一項、第五十五條、第四十七條、第四十
一條第一項、第三十八條第一項第二款，罰金罰鍰提高標準條例第一條前段、第二條
，判決如主文。
本案經檢察官吳金棟到庭執行職務。
中      華      民      國    九十一    年      五      月      十      日
                                    臺灣新竹地方法院刑事第一庭
                                        法  官  王佳惠
右正本證明與原本無異。
如不服本判決，應於判決送達後十日內向本院提出上訴狀( 應附繕本 )，上訴於
臺灣高等法院。
                                        書記官  江靜玲
中      華      民      國    九十一    年      五      月      十三    日
論罪科刑之主要法條：刑法第三百四十九條第一項。
收受贓物者，處三年以下有期徒刑、拘役或五百元以下罰金。
